【裁判字號】    98,救,54
【裁判日期】    980820
【裁判案由】    訴訟救助
【裁判全文】
臺北高等行政法院裁定
                                        98年度救字第54號
聲  請  人  甲○○
上列聲請人因與台灣、美國間就本院98年度訴字第1580號其他請
求事件，聲請訴訟救助，本院裁定如下：
    主  文
聲請駁回。
聲請程序費用由聲請人負擔。
    理  由
一、按「當事人無資力支出訴訟費用者，行政法院應依聲請，以
    裁定准予訴訟救助。但顯無勝訴之望者，不在此限。」、「
    聲請人無資力支出訴訟費用之事由應釋明之。前項釋明，得
    由受訴行政法院管轄區域內有資力之人出具保證書代之。」
    行政訴訟法第101條前段及第102條第2項、第3項分別定有明
    文。次按「行政訴訟法第101  條所謂無資力，係指窘於生
    活，且缺乏經濟上之信用者而言。」最高行政法院97年裁聲
    字第18號判例意旨可資參照。關於無資力支出訴訟費用之事
    由，應提出可使行政法院信其主張為真實且能即時調查之證
    據以釋明之，此觀依行政訴訟法第102 條第2 項及第176 條
    準用民事訴訟法第284 條之規定自明。又所謂釋明係指讓法
    院得到大致的心證，可使法院信其主張為真實之證據而言。
二、本件聲請人聲請略以：聲請人與相對人間之事件，現正由貴
    院審理中，但聲請人現在失業在家、生活十分困難，實在沒
    有資力支付訴訟費用。聲請人目前靠身障補助金活，而且持
    有重大傷病卡和身心障礙手冊，因此，依行政訴訟法第102
    條第1項規定，聲請准許訴訟救助。
三、經查：
（一）本件聲請人聲請訴訟救助，僅提出訴訟救助聲請狀，附全
      民健康保險證明卡（正面）、中華民國身心障礙手冊( 輕
      度精神障礙) 、存摺內頁2 頁（迄至民國98年7 月2 日結
      餘0 元）等影本，有該狀紙附本院卷可查，惟尚難釋明其
      窘於生活，並欠缺經濟上信用。
（二）次查，聲請人於本院98年度訴字第1580號本案訴訟，以台
      灣、美國為被告，惟於主張略以：人體試驗從李登輝總統
      開始，中華電信、友電、聯電、電信業也不處理8月27 日
      聲請人申請之被監聽、轉傳聯線、公用電話- 電腦使用權
      損失等監控人權。8月5日仁愛醫院發生之事情派出所又不
      處理，不過對中研院又是大有利益，對聲請人公道何在。
      7 月28日律師公會拖延不辦郭律師案，聲請人向國民黨反
      應等無動靜云云。由聲請人起訴所主張之事實觀之，於法
      律上顯無勝訴之望，核與聲請訴訟救助之要件不合。
（三）從而，聲請人並未據提出能即時調查之證據，以釋明其無
      資力支出訴訟費用之主張為真實，亦未據提出保證書以代
      之，且顯無勝訴之望，其聲請即屬無從准許。
四、依行政訴訟法第104條、民事訴訟法第95條、第78條裁定如
    主文。
中    華    民    國    98    年    8     月    20    日
              台北高等行政法院第六庭
                      審 判 長法  官   闕銘富
                              法  官   陳鴻斌
                              法  官   許瑞助
上為正本係照原本作成。
如不服本裁定，應於送達後10日內向本院提出抗告狀（須按他造
人數附繕本）。
中    華    民    國    98    年    8     月    20    日
                              書記官   吳芳靜


司法院資訊處製作；財團法人民間司法改革基金會備份。
